臺灣臺南地方法院臺南簡易庭民事判決
109年度南小字第2390號
原      告  許培堯  
被      告  蘇帥旗  

上列當事人間請求損害賠償事件，本院於民國110年2月24日言詞
辯論終結，判決如下：
    主    文
被告應給付原告新臺幣貳萬捌仟肆佰壹拾貳元，及自民國109年1
1月21日起至清償日止，按週年利率百分之5計算之利息。
原告其餘之訴駁回。
訴訟費用新臺幣壹仟元，由被告負擔百分之三十五即新臺幣參佰
伍拾元，餘由原告負擔。
本判決原告勝訴部分得假執行。 
    事實及理由
一、原告主張：被告於民國108年10月21日上午7時55分許，駕駛
    車號000-0000號普通重型機車（下稱被告機車）沿臺南市安
    南區長和路1段附近之堤岸道路由南往北方向靠右側行駛，
    途經該路與長和路1段之交岔路口，欲左轉彎時，原應注意
    車輛左轉時應注意左側來車併行安全間隔且盡早靠左側行駛
    ，而依當時情形，天候晴，有日間自然光線，柏油路面乾燥
    無缺陷，路上無障礙物，視距良好，客觀上並無不能注意之
    情事，竟疏未注意即貿然左轉，適原告駕駛車號000-000號
    普通重型機車（下稱原告機車）自同向左後方駛至，亦疏未
    注意車前狀況，兩車遂發生碰撞（下稱系爭事故），致原告
    人車倒地，受有兩側性手肘擦傷、兩側性膝部擦傷、右側手
    部擦傷及左側踝部擦傷之傷害（下稱系爭傷害）。為此，爰
    依侵權行為之法律關係，請求被告給付醫藥費新臺幣（下同
    ）946元、汽車代步三週加油費3,613元、車輛毀損38,450元
    、休養一日工作損失3,121元及精神慰撫金35,000元之損害
    。並聲明：被告應給付原告81,130元，及自起訴狀繕本送達
    翌日起至清償日止，按週年利率百分之5計算之利息。
二、被告則以：對原告請求醫藥費946元、休養一日工作損失3,1
    21元部分無意見，至車輛毀損部分願賠償18,000元，汽車代
    步油資部分，願賠償1,400元，精神慰撫金部分，因被告亦
    有受傷，認原告之請求並無理由。另被告因系爭事故亦受有
    損害，原告就系爭事故應負過失責任，爰以受傷期間開車上
    班之油資814元、車輛毀損5,980元、休養一日的工作損失3,
    017元、精神慰撫金35,000元，合計44,811元之損害賠償債
    權，與原告之請求互為抵銷等語，資為抗辯。並聲明：原告
    之訴駁回。
三、得心證之理由：
　㈠原告主張被告於前開時地駕駛被告機車，貿然左轉，原告駕
    駛原告機車於該時適自被告左側駛至，兩車因而發生撞擊，
    原告因此受有系爭傷害等情，業經本院調取109年度交易字
    第743號過失傷害刑事案件全卷卷宗核閱屬實，復為被告所
    不爭執，此部分自堪信實。
　㈡按汽車行駛至交岔路口，轉彎車應讓直行車先行，道路交通
    安全規則第102條第1項第7款定有明文。查被告為機車駕駛
    人，自應遵守上開規定，且系爭事故發生當時，日間、天候
    晴、柏油路面乾燥無缺陷、視距復屬良好、無障礙物等情，
    有道路交通事故調查表(一)(二)、現場照片可佐（警卷第9-
    10頁、第16-20頁），並無不能注意情事，被告就系爭事故
    之發生顯有過失甚明。又本件經臺南市車輛行車事故鑑定委
    員會認：被告駕駛普通重型機車，超速行駛，轉彎車未讓直
    行車先行，為肇事主因；原告駕駛普通重型機車，超速行駛
    ，未注意車前狀況，為肇事次因，有該委員會鑑定報告在卷
    可參（偵字卷第23-24頁），益見被告就系爭事故之發生，
    應負過失責任，堪可認定。至原告騎乘原告機車，未注意車
    前狀況，違反道路交通安全規則第94條第3項，對於本件事
    故亦有過失，前揭鑑定意見書同予認定，是原告於系爭事故
    之發生，亦有未注意車前狀況之疏失，足可認定。本院審酌
    兩造各自上述過失之程度，以及肇致系爭事故之原因，認被
    告轉彎車未讓直行車先行，對於系爭事故之發生應負較大之
    過失責任，應由其負擔百分之70之肇事責任，而原告則負擔
    百分之30之肇事責任。
　㈢次按因故意或過失，不法侵害他人之權利者，負損害賠償責
    任；汽車、機車或其他非依軌道行駛之動力車輛，在使用中
    加損害於他人者，駕駛人應賠償因此所生之損害；不法侵害
    他人之身體或健康者，對於被害人因此喪失或減少勞動能力
    ，或增加生活上之需要時，應負賠償責任；不法侵害他人之
    身體、健康、名譽、自由、信用、隱私、貞操，或不法侵害
    其他人格法益而情節重大者，被害人雖非財產上之損害，亦
    得請求賠償相當之金額；民法第184條第1項前段、第191條
    之2前段、第193條第1項、第195條第1項前段分別定有明文
    。被告因前揭過失行為，致原告受有系爭傷害，以及原告機
    車毀損之結果，則原告依前揭規定，請求被告賠償其所受損
    害，自屬於法有據。茲就原告請求賠償之項目及金額析述如
    下：
　　⒈原告主張其因系爭事故支出醫療費用946元及休養一日工作
      損失3,121元等情，業據提出108年度綜合所得稅電子結算
      申報收執聯、醫療收據等件為證（調字卷第27-33頁），
      且為被告所不爭執（本院卷第52頁），是原告請求被告賠
      償醫療費用946元、休養一日工作損失3,121元部分，核屬
      有據。
　　⒉汽車代步三週加油費部分：
　　　原告主張因系爭事故致原告機車毀損，需以汽車代步三週
      等情，業據提出統一發票為證（調字卷第51頁），被告雖
      以電子地圖計算原告住家至原告公司距離，再乘上當時油
      價計算油錢，應以1,400元為適當等語置辯；惟查，開車
      常有停等紅燈及不同之交通情況，尚難單純以距離乘以油
      價計算，被告上開抗辯，尚無所據，本院審酌系爭事故係
      發生於000年00月00日，原告以汽車代步三週，應僅能計
      算至108年11月11日，則其中108年11月13日所示之1,021
      元加油費，因已屬原告嗣後之支出，應認與系爭事故無涉
      ，不得列入計算，是原告主張汽車代步三週加油費於2,59
      2元之範圍內為有理由，逾此範圍之請求，不應准許。
　　⒊車輛毀損部分：
　　　⑴按物被毀損時，被害人除得依民法第196條請求賠償物被
        毀損所減少之價額，得以修復費用為估定之標準，但以
        必要者為限，例如：修理材料以新品換舊品，應予折舊
        （最高法院77年度第9次民事庭會議決議(一)參照）
　　　　。
　　　⑵系爭事故造成原告機車受損，車輛維修費用為38,450元
        ，全部均為材料費用，有小林車業行估價單可稽（調字
        卷第47-49頁），堪可認定。惟被告抗辯僅同意給付修
        復費用18,000元，則原告請求被告賠償修復費用中，關
        於更新零件部分之請求，應以扣除按機車使用年限計算
        折舊後之費用為限。原告機車之出廠日期為100年4月，
        有車輛異動登記書可佐（調字卷第55頁），迄至108年1
        0月間系爭事故發生時，固已超過行政院所頒固定資產
        耐用年數表之機器腳踏車耐用年數3年，惟原告機車於
        事故發生時既仍正常使用中，足見其零件應在固定資產
        耐用年限內，方可繼續使用，難認已無殘餘價值。爰參
        酌營利事業所得稅查核準則第95條第8款：「營利事業
        折舊性固定資產，於耐用年限屆滿仍繼續使用者，其殘
        值得自行預估可使用年數並重新估計殘值後，按原提列
        方式計提折舊」、所得稅法第51條：「固定資產之折舊
        方法，以採用平均法、定率遞減法、年數合計法、生產
        數量法、工作時間法或其他經主管機關核定之折舊方法
        為準」，及該法施行細則第48條第1款：「本法第51條
        所定固定資產之折舊方法，採平均法者，以固定資產成
        本減除殘價後之餘額，按固定資產耐用年數表規定之耐
        用年數平均分攤，計算每期折舊額」之規定，認採用「
        平均法」計算其最後1年折舊後之殘值作為系爭車輛零
        件之殘餘價值【計算式：取得價格÷（耐用年限＋1）＝殘
        值】，應屬合理。是原告因系爭事故支出原告機車零件
        維修費用38,450元，依前揭平均法計算其折舊後零件之
        殘餘價值為9,613元【計算式：38,450元÷（3＋1）＝9,61
        3元，元以下四捨五入】，因原告所提之估價單未將工
        資與零件分列，而被告既同意給付修復費用18,000元，
        經核應屬適當，則依其同意之數額核准之。從而，原告
        請求被告賠償原告機車因損壞所支出之維修費用，於18
        ,000元之範圍內為有理由，逾此範圍之請求，不應准許
        。
　　⒋精神慰撫金部分：
　　　⑴按被害人受有非財產上損害，請求加害人賠償相當金額
        之慰撫金時，法院對於慰撫金之量定，應斟酌實際加害
        情形、所造成之影響、被害人痛苦之程度、兩造之身分
        地位經濟情形及其他各種狀況，以核定相當之數額（最
        高法院47年台上字第1221號、51年台上字第223號判決
        意旨參照）。
　　　⑵本院審酌系爭事故發生之經過情形，係因被告左轉，轉
        彎車未讓直行車先行所致，而原告因系爭事故受有全身
        多處擦挫傷之傷害等情，有賴俊良骨外科診斷證明書可
        稽（警卷第34頁），足見原告因系爭事故所受傷害，身
        心上自受有相當程度之痛苦；並兼衡兩造均為大學畢業
        ，以及兩造於107至108年度財產所得調件明細表所示之
        所得及財產之經濟狀況，暨其二人身分地位等一切情狀
        ，認原告請求被告賠償精神慰撫金20,000元，尚屬適當
        ，應予准許。
　　⒌綜上，合計原告得請求被告賠償之數額為44,659元【計算
      式：946元（醫療費用）＋2,592元（汽車代步三週加油費
      ）＋18,000元（車輛毀損）＋3,121元（休養一日工作損失
      ）＋20,000元（精神慰撫金）＝44,659元】，逾此金額之請
      求，則屬無據，不應准許。
  ㈣再按損害之發生或擴大，被害人與有過失者，法院得減輕賠
    償金額，或免除之，民法第217條第1項定有明文。本院審酌
    就系爭事故之發生，被告駕駛普通重型機車，超速行駛，轉
    彎車未讓直行車先行，為肇事主因；原告駕駛普通重型機車
    ，超速行駛，未注意車前狀況，為肇事次因等事實，認原告
    、被告就損害發生應各負百分之30、70之過失責任，業如前
    述，因此，被告應賠償原告之金額經過失相抵後為31,261元
    【計算式44,659元×70%＝31,261元，元以下四捨五入】。
　㈤被告主張抵銷部分：
　  ⒈按二人互負債務，而其給付種類相同，並均屆清償期者，
      各得以其債務，與他方之債務，互為抵銷，民法第334條
      前段定有明文。又債務人於受通知時，所得對抗讓與人之
      事由，皆得以之對抗受讓人。債務人於受通知時，對於讓
      與人有債權者，如其債權之清償期，先於所讓與之債權或
      同時屆至者，債務人得對於受讓人主張抵銷，民法第299
      條復有規定。民法第299條第1項所得對抗讓與人之事由，
      皆得以之對抗受讓人。所謂得對抗讓與人之事由，不以狹
      義之抗辯權為限，應廣泛包括凡足以阻止或排斥債權之成
      立、存續或行使之事由在內，且兼指實體法上及訴訟法上
      之抗辯權而言。債務人於受讓與通知時，對於讓與人之債
      權，倘已符合同法第334條第1項所定要件而適於行使抵銷
      權者，自得為抵銷之意思表示，並以消滅債務之效果對抗
      受讓人（最高法院98年台上字第2363號民事裁定意旨參照
      ）。被告主張因系爭事故受有擦挫傷，並提出照片為證（
      本院卷第57、71頁），且被告於系爭事故當日至臺南市政
      府警察局第三分局警詢時即已稱其右腳受傷（警卷第4頁
      ），堪認被告因系爭事故受有擦挫傷之傷害。原告因前揭
      過失行為，致被告受有擦挫傷之傷害，以及被告機車毀損
      之結果，則被告依前揭規定，請求原告賠償其所受損害，
      並以之抵銷，自屬於法有據。
　　⒉茲就被告請求抵銷之項目及金額析述如下：
　　  ⑴受傷期間開車上班之油資部分：
　　　　被告辯稱其因受傷需開車上班，支出油資814元，固提
        出發票為證（本院卷第85頁），惟觀該發票日期為109
        年5月19日，距系爭事故發生日即108年10月21日約7個
        月，難認係為系爭事故所支出，被告辯稱其因系爭事故
        支出油資814元云云，難以憑採。
      ⑵車輛毀損部分：
　　　　被告辯稱其因系爭事故支出被告機車修理費5,980元，
        全部均為材料費用，業據提出主騎機車行估價單在卷可
        稽（本院卷第89頁），堪可認定。又查，被告機車之出
        廠日期為100年7月，有被告機車行照可佐（本院卷第83
        頁），迄至108年10月間系爭事故發生時，固已超過行
        政院所頒固定資產耐用年數表之機器腳踏車耐用年數3
        年，惟原告機車於事故發生時既仍正常使用中，足見其
        零件應在固定資產耐用年限內，方可繼續使用，難認已
        無殘餘價值。是依前揭平均法計算其折舊後零件之殘餘
        價值為1,495元【計算式：5,980元÷（3＋1）＝1,495元】
        。從而，被告請求原告賠償被告機車因損壞所支出之維
        修費用，於1,495元之範圍內為有理由，逾此範圍之請
        求，不應准許。
　　　⑶休養一日的工作損失部分：
　　　　被告主張其另因傷需休養一日無法工作，其每月薪資收
        入為66,380元，故受有無法工作之損失3,017元等情，
        固提出存摺內頁為證（本院卷第85頁），惟核該存摺內
        頁記載之項目雖為薪資，然此僅能證明被告於該月受領
        薪資，惟無證據證明被告受有休養一日的工作損失，是
        被告辯稱其受有一日工作損失3,017元云云，難認為可
        採，不應准許。
      ⑷精神慰撫金部分：
　　　  本院審酌原告未注意車前狀況亦係系爭事故發生之次因
        ，而被告則因系爭事故受有右腳擦挫傷之傷害，足見被
        告因系爭事故，身心上受有痛苦等情，爰認被告請求原
        告賠償精神慰撫金8,000元，尚屬適當，應予准許。
　　　⑸綜上，合計被告得請求原告賠償之數額為9,495元【計算
        式：1,495元（車輛毀損）＋8,000元（精神慰撫金）＝9,
        495元】。而原告應賠償被告之金額經過失相抵後為2,8
        49元【計算式9,495元×30%＝2,849元，元以下四捨五入
        】，是被告得於2,849元之範圍內主張抵銷，逾此金額
        之抵銷，則屬無據，不應准許。
　㈥原告得請求被告賠償之金額為31,261元，經與被告得請求原
    告賠償之金額2,849元相互抵銷後，原告得請求賠償之金額
    為28,412元【計算式：31,261元－2,849元＝28,412元】。
四、綜上所述，原告依侵權行為損害賠償之法律關係，請求被告
    給付28,412元，及自起訴狀繕本送達翌日即109年11月21日
    （調字卷第69頁）起至清償日止，按週年利率百分之5計算
　　之利息，為有理由，應予准許；逾此金額之請求，則無理由
    ，應予駁回。
五、本件訴訟費用為原告支出之第一審裁判費1,000元，爰依兩
    造勝敗比例，依職權確定如主文第3項所示。
六、本件係就民事訴訟法第436條之8第1項規定之小額訴訟事件
    所為被告部分敗訴之判決，爰依同法第436條之20之規定，
    就原告勝訴部分依職權宣告假執行。
七、訴訟費用負擔之依據：民事訴訟法第79條。 　　
中　　華　　民　　國　　110 　年　　3 　　月　　10　　日
                    臺南簡易庭  法  官  張家瑛
以上正本係照原本作成。
如不服本判決，應於送達後廿日內，向本庭提出上訴狀並表明上
訴理由，如於本判決宣示後送達前提起上訴者，應於判決送達後
廿日內補提上訴理由書（須附繕本）。
對於小額程序之第一審判決之上訴，非以其違背法令之理由，不
得為之。且上訴狀內應記載表明（一）原判決所違背之法令及其
具體內容。（二）依訴訟資料可認為原判決有違背法令之具體事
實者。　　　　　　　　　　 
中　　華　　民　　國　　110 　年　　3 　　月　　10　　日
                                書記官  陳雅婷